【裁判字號】    92,台上,425
【裁判日期】    920306
【裁判案由】    清償借款
【裁判全文】
最高法院民事裁定                                九十二年度台上字第四二五號
    上  訴  人  財團法人台灣高爾夫俱樂部
    法定代理人  辜 寬 敏
    訴訟代理人  陳 和 貴律師
                陳 君 慈律師
    被 上訴 人  丁 ○ ○
                甲 ○ ○
                乙 ○ ○
                丙○○○
右當事人間請求清償借款事件，上訴人對於中華民國九十一年十一月五日台灣高等法
院第二審判決（九十一年度上字第二八八號），提起上訴，本院裁定如左：
    主  文
上訴駁回。
第三審訴訟費用由上訴人負擔。
    理  由
按對於第二審判決上訴，非以其違背法令為理由，不得為之。又提起上訴，上訴狀內
應記載上訴理由，表明原判決所違背之法令及其具體內容，暨依訴訟資料合於該違背
法令之具體事實，民事訴訟法第四百六十七條、第四百七十條第二項定有明文。而依
同法第四百六十八條規定，判決不適用法規或適用不當者，為違背法令；依同法第四
百六十九條規定，判決有該條所列各款情形之一者，為當然違背法令。是當事人提起
上訴，如依民事訴訟法第四百六十八條規定，以第二審判決有不適用法規或適用法規
不當為理由時，其上訴狀或理由書應表明該判決所違背之法令條項，或有關判例、解
釋字號，或成文法以外之習慣或法理等及其具體內容，暨係依何訴訟資料合於該違背
法令之具體事實；如以民事訴訟法第四百六十九條所列各款情形為理由時，其上訴狀
或理由書應表明該判決有合於各該條款規定情形之具體內容，及係依何訴訟資料合於
該違背法令之具體事實。上訴狀或理由書如未依上述方法表明，或其所表明者顯與上
開法條規定不合時，即難認為已合法表明上訴理由，其上訴自非合法。本件上訴人對
第二審判決其敗訴部分提起上訴，雖以該部分判決違背法令為由，惟核其上訴理由狀
所載內容，徒就原審取捨證據、認定事實及解釋契約之職權行使所論斷：上訴人與其
會員即被上訴人丁○○、甲○○及被上訴人乙○○、甲○○、丙○○○之被繼承人林
仲琛（下稱丁○○等三人）間之消費借貸契約，係約定俟上訴人與訴外人台北縣政府
間另件返還土地訴訟終結（包括達成和解）時清償，丁○○等三人得選擇由上訴人就
該借款﹁轉換成可轉讓會員之權利金﹂或﹁無息返還﹂之，是選擇權屬於丁○○等三
人，且未定有行使期間。又債務人之給付為選擇之債，且當事人未約定選擇權之行使
期間時，依民法第二百十條第二項規定使選擇權移屬於他方當事人者，須具備債權至
清償期，他方當事人定相當期限催告，及選擇權人不於所定期限內行使選擇權三個要
件，苟缺其一，即不生選擇權移屬之效力。查上訴人辯稱：伊於民國八十五年十二月
三十日發通知與包括丁○○等三人在內之債權會員表示欲提前清償，並定期催告行使
選擇權，丁○○等三人未於期限內行使，選擇權已移屬於伊云云，然被上訴人否認曾
收受該通知。況查該通知雖有﹁先向會員作問卷調查﹂一語，惟綜觀該通知及所附意
願表所載內容，應認上訴人已有限期丁○○等三人於八十六年一月十五日前表示選擇
借款退還或轉換成可轉讓之會員之意旨，係屬民法第二百十條第二項所稱之﹁催告﹂
，而非僅為﹁問卷調查﹂。然上訴人與台北縣政府間另件訴訟嗣於八十八年三月十八
日達成和解，是丁○○等三人行使選擇權之始期及上訴人清償借款之期限均於八十八
年三月十八日始屆至，上訴人即不得為期前清償行為，強制丁○○等三人為選擇權之
行使。則上訴人於清償期前之八十五年十二月三十日催告丁○○等三人行使選擇權，
顯未符合上開選擇權移屬之要件，自不生選擇權移屬上訴人之效力。從而，被上訴人
本於消費借貸之法律關係，請求上訴人返還借款本息，自屬有理，應予准許等情，指
摘為不當，並就原審已論斷者，泛言為理由不備或理由矛盾，而非表明該判決所違背
之法令及其具體內容，暨依訴訟資料合於該違背法令之具體事實，難認其已合法表明
上訴理由。依首揭說明，應認其上訴為不合法。
據上論結，本件上訴為不合法。依民事訴訟法第四百八十一條、第四百四十四條第一
項、第九十五條、第七十八條，裁定如主文。
中      華      民      國    九十二    年      三      月      六      日
                              最高法院民事第七庭
                                  審判長法官  徐  璧  湖
                                        法官  朱  建  男
                                        法官  蘇  達  志
                                        法官  沈  方  維
                                        法官  劉  延  村
      右正本證明與原本無異
                                              書  記  官
中      華      民      國    九十二    年      三      月    十四      日


司法院資訊處製作；財團法人民間司法改革基金會備份。
